【裁判字號】    92,交附民,23
【裁判日期】    920424
【裁判案由】    公共危險等
【裁判全文】
臺灣高等法院高雄分院刑事附帶民事訴訟判決        九十二年度交附民字第二三號
    原      告  乙○○
    被      告  甲○○
右列被告因過失傷害等案件（九十一年度交易字第七七四號），原告提起附帶民事訴
訟，請求損害賠償，本院判決如左：
    主  文
被告應給付原告新台幣壹拾壹萬肆仟玖佰拾壹元，及自民國九十二年四月六日起至清
償日止，按年息百分之五計算之利息。
原告其餘之訴駁回。
    事  實
甲、原告方面：
一、聲明：被告應給付原告新台幣（下同）貳拾陸萬貳仟伍佰柒拾伍元及自起訴狀繕
          本送達之翌日起至清償日止，按年息百分之五計算之利息。
二、陳述：
  (一)被告於民國（下同）九十一年七月二十七日上午八時十五分許，駕駛ＹＺ─七七
    ０八號自用小客車，途經高雄縣鳳山市○○○路之「鯨世界加油站」前，欲橫越
    雙黃線由東向西方向逕行迴轉時，因疏未注意車前狀況，而撞及原告所騎乘ＰＤ
    Ｌ—九三一號重型機車，致原告受有右腳第四近端趾關節開放性脫臼、右腳第五
    蹠骨骨、右肩右腰右大腿及右膝挫傷及機車毀損等損害。
  (二)原告因受傷住院總計花費醫藥費等計八千五百九十五元；住院二個期間向台灣工
    藤精密股份有限公司（下稱台灣工藤公司）請假，損失二個月之薪資三萬六千元
    ；支出機車受損之修護費用一萬七千九百八十元；原告因受傷無法工作，精神受
    有極大之痛苦，爰請求被告賠償二十萬元之慰撫金。
三、證據：除援用刑事訴訟程序中調查所得之證據外，並提出惠德醫院所出具之驗傷
    診斷書、交通事故紀錄表、醫療費用收據、在職證明書、請假證明單、機車修護
    費用收據。
乙、被告方面：
一、聲明：求為駁回原告之訴。
二、陳述：原告請求之金額過高，顯無理由。
三、證據：援用刑事訴訟程序中調查所得之證據。
    理  由
一、按附帶民事訴訟之判決，應以刑事訴訟判決所認定之事實為據，刑事訴訟法第五
    百條定有明文。本件被告於九十一年七月二十七日上午八時十五分許，駕駛ＹＺ
    ─七七０八號自用小客車，在高雄縣鳳山市○○○路「鯨世界加油站」前欲起步
    向左轉迴轉至對向車道時，本應注意汽車在劃有分向限制線之路段，不得迴車，
    迴車前，應暫停並顯示左轉燈光或手勢，看清無來往車輛，始得迴轉，於起步前
    應顯示方向燈，注意前後左右有無障礙或車輛行人，並讓行進中之車輛行人優先
    通行，且當時天候晴、日間有自然光線、柏油路面乾燥、無缺陷、無障礙物視線
    良好，且依被告之智識、能力亦無不能注意之情事，竟疏未注意而突然迴轉，適
    原告亦騎乘ＰＤＬ—九三一號重型機車沿著五甲二路由東向西（即自被告後方）
    之慢車道行駛而至，發現後已閃避不及，機車右側遭被告所駕駛自小客車左前方
    保險桿擦撞，致原告人車倒地，受有右腳第四近端趾關節開放性脫臼、右腳第五
    蹠骨骨、右肩右腰右大腿及右膝挫傷等傷害等事實，除經被告自認在卷，並有原
    告所提出之由惠德醫院所出具之驗傷診斷書及交通事故調查紀錄表在卷可憑，被
    告因上開過失傷害，亦經本院以九十二年度交上易字第四九號判決科處拘役五十
    日，有判決在卷可憑，堪信原告之主張為真實。
二、按因犯罪而受損害之人於刑事訴訟程序得附帶提起民事訴訟，對於被告及依民法
    負賠償責任之人請求回復其損害，前項請求之範圍，依民法之規定，刑事訴訟法
    第四百八十七條定有明文。又因故意或過失不法侵害他人權利者，負損害賠償責
    任。不法侵害他人身體或健康者，對於被害人因此喪失或減少勞動能力或增加生
    活上需要時，應負損害賠償責任，民法第一百八十四條、第一百九十三條定有明
    文。被告既因過失不法侵害原告之身體健康，致原告受有損害，則原告爰依侵權
    行為之法律關係訴請被告賠償損害，即屬於法有據，茲所應審酌者為原告所得請
    求之項目及數額，茲分別審酌如下：
  (一)醫藥費部分：原告主張因本件交通事故受傷就醫，支出醫藥費八千五百九十五元
    之事實，業據提出惠德醫院所出具之醫療費用收據九紙為證，並為被告所不爭執
    ，堪信為真實，上開支出均係因被告侵權行為而增加生活上需要所支出之費用，
    應予准許。
  (二)薪資損失部分：原告主張其於交通事發生前任職於台灣工藤公司，每月薪資一萬
    六千五百元，因本件交通事故受傷，自九十一年七月二十七日住院請假迄於九十
    一年十月三十一日止始復職上班之事實，業據其提出請假證明單、薪資證明、在
    職證明書為證，並為被告所不爭執，堪信為真實，經核原告共計三個月又四天未
    能上班工作，平約每天工資為為五百三十三元，三個月又四天之工作損失為五萬
    二千六百三十元，惟勞工因普通傷害必須治療或休養者，得請普通傷害病假，普
    通病假一年內未超過三十日部分，工資折半發給，勞工請假規則第四條第二項分
    別定有明文。是在勞工請病假時，雇主仍有給付工資之義務。本件在原告請病假
    期間公司仍發給一半之薪資，此經其自認在卷，是原告所得請求之工作損失應為
    二萬六千三百十六元，原告請求工作損失三萬六千元，於法無據，超過部分不應
    准許。
  (三)機車修護費用部分：按附帶民事訴訟，係因犯罪而受損害之人，為請求回復其損
    害，於刑事訴訟程序附帶提起之民事訴訟，故提起是項訴訟，須限於起訴之犯罪
    事實侵害個人私權，致生損害者，始得為之，此有最高法院二十三年附字第二四
    八號判決可資參照。本件檢察官係以過失傷害罪起訴被告，且刑法對於毀損罪亦
    僅處罰故意犯，過失犯不在處罰之列，檢察官亦未就過失毀損機車部分提起公訴
    ，機車受損修護費用係因毀損所生之損害，而非因過失傷害罪所生之損害，依前
    揭最高法院之判例意旨，即不得提起附帶民事訴訟，請求賠償，是原告此部分請
    求於法無據，應予駁回。此部分應另循民事訴訟程序起訴請求。
  (四)慰撫金部分：按不法侵害他人之身體健康者，被害人雖非財產上損害，亦得請求
    賠償相當之金額，民法第一百九十五條第一項定有明文。又慰撫金之賠償須以人
    格權遭遇侵害，使精神受有痛苦為必要，其核給標準固與財產上損害之計算不同
    ，然非不可斟酌雙方身份資力與加害程度，及其他各種情形核定相當之數額，此
    有最高法院五十一年台上字第二二三號判例可資參照。本件原告係高級職業學校
    畢業，無不動產，亦無任何儲蓄，原告係三信高商畢業，亦無不動產，存款不多
    ，此經兩造陳明在卷，並為各自所不爭執之事實，本院審酌上情及原告受傷之程
    度，被告加害之手段等情形，認原告之請求以八萬元為適當，原告請求二十萬元
    尚屬過高，超過部分不應准許。
三、綜上所述，原告所得請求之金額為醫藥費八千五百九十五元；工作損失二萬六千
    三百十六元；慰撫金八萬元，合計十一萬四千九百十一元，逾此部分之請求，於
    法無據，應予駁回。
四、據上論斷，本件原告之訴為一部有理由，一部無理由，應依刑事訴訟法第五百零
    二條第一項、第二項，判決如主文。
中     華     民     國     九十二    年      四      月    二十四      日
                              臺灣高等法院高雄分院刑事第四庭
                                  審判長法官  蕭權閔
                                        法官  陳啟造
                                        法官  李嘉興
右正本證明與原本無異。
不得上訴。
                                      書記官  劉博文
中    華    民    國     九十二     年       四       月    二十八      日
                                                                        Ｆ


司法院資訊處製作；財團法人民間司法改革基金會備份。
